Inventaris van het archief van het Nationaal Steuncomité Stormramp 1927, 1927-1935
Nationaal Archief, Den Haag
Nationaal Steuncomité Stormramp 1927
Steuncomité Stormramp 1927
1927-1935
S29509
0.40 meter; 41 inventarisnummers.
Normale geschreven, getypte en gedrukte documenten, geen bijzondere handschriften.
Nationaal Archief, Den Haag
Nationaal Steuncomité "Stormramp, 1927", 1927-1935
Het archief van het Nationaal Stuurcomité Stormramp 1927 bevat onder ander stukken betreffende het behandelen van verzoeken om financiële steun naar aanleiding van storm- en hagelschade van een aantal provincies, betreffende de hulpverlening aan slachtoffers en betreffende de oprichting van een algemene rampencommissie (het Nationaal Rampenfonds).
Archiefvorming
Geschiedenis van de archiefvormer
Geschiedenis van het Nationaal Steuncomité Stormramp 1927
Op 1 juni 1927 trok er een cycloon over Nederland die grote schade aanrichtte. Delen van de provincies Gelderland en Overijssel werden door deze storm getroffen. Ook in Zeeland was er schade als gevolg van zwaar onweer en hagelbuien.
De toenmalige minister van Binnenlandse zaken en Landbouw, mr. J.B. Kan, verzocht de leden van het Nationaal Steuncomité Stormramp 1925 aan te blijven om zich in te zetten voor de slachtoffers van deze nieuwe ramp. Alle leden voldeden onmiddellijk aan dat verzoek en ook het dagelijks bestuur bleef in functie. De Commissarissen der Koningin van Overijssel en van Zeeland namen zitting in het dagelijks bestuur. Naast gewone leden en dagelijks bestuur had het Nationaal Steuncomité Stormramp 1927 nog een aantal ereleden. Een kompleet overzicht van de samenstelling van het comité vindt men in het algemeen verslag van het comité (zie inventarisnummer 29). Het secretariaat was gevestigd aan de Dr. Kuijperstraat 8 te Den Haag.
Al spoedig na de ramp stelden leden van het Steuncomité 1927 zich persoonlijk op de hoogte omtrent de omvang van de schade. Via dagbladen en radio werd in het land bekendheid gegeven aan de noden als gevolg van de ramp. De inwoners van Nederland werd gevraagd geld te storten ten behoeve van de slachtoffers. Evenals in 1925 werden er plaatselijke comités gevormd onder voorzitterschap van de burgemeester met als doel geld in te zamelen. Op deze manier stroomde er geld naar het Steuncomité dat daardoor kon starten met het toekennen van uitkeringen. Tot in 1935 is men doorgegaan met het verstrekken van uitkeringen en met het beheren van de restgelden. Hierna is het Nationaal Steuncomité Stormramp 1927 opgeheven. De opvolger werd de Stichting Nationaal Rampenfonds.
Geschiedenis van het archiefbeheer
Geschiedenis van het archief
Het archief van het Nationaal Steuncomité Stormramp 1927 is vanaf zijn vorming steeds ondergebracht geweest in het archief van de Gezondheidsraad. De oorzaak hiervan was dat de secretaris van het dagelijks bestuur en de voorzitter van de Gezondheidsraad één en dezelfde persoon waren, namelijk dr. N.M. Josephus Jitta. Voor de archivering gebruikte dit nieuwe comité hetzelfde registratuurplan als het Nationaal Steuncomité Stormramp 1925, dus genummerde correspondentie met een “register”. Met het archief van de Gezondheidsraad is het archief van het Nationaal Steuncomité Stormramp 1927 ondergebracht bij het ministerie dat volksgezondheid in haar pakket had, omdat de Gezondheidsraad volgens de Gezondheidswet ressorteert onder het departement van Volksgezondheid.
Het archief van het Nationaal Steuncomité Stormramp 1927 is weinig omvangrijk. De stukken bevonden zich in omslagen die waren voorzien van een omschrijving of van een trefwoord. Gelet op de doelstelling van het comité, namelijk hulpverlening bieden aan slachtoffers van de ramp, ligt het voor de hand dat veel stukken zaaksgewijs waren geordend. De rest van de stukken waren op onderwerp opgeborgen.
Op een aantal afschriften na zijn er uit het archief van het Nationaal Steuncomité Stormramp 1927, zoals het aangetroffen is, geen stukken vernietigd.
Een deel van het archief bleek al in 1952 door de Gezondheidsraad te zijn overgebracht, als onderdeel van het archief van het Nationaal Comité Stormramp 1925.
De verwerving van het archief
Het archief is krachtens bepalingen van de Archiefwet overgebracht.
Inhoud en structuur van het archief
2.15
Selectie en vernietiging
Op een aantal afschriften na zijn er uit het archief van het Nationaal Steuncomité Stormramp 1927, zoals het aangetroffen is, geen stukken vernietigd.
Aanwijzingen voor de gebruiker
Openbaarheidsbeperkingen
Volledig openbaar.
Materiële beperkingen
Aanvraaginstructie
Openbare archiefstukken kunnen online worden aangevraagd en gereserveerd. U kunt dit ook via de terminals in de studiezaal van het Nationaal Archief doen. Om te kunnen reserveren dient u de volgende stappen te volgen:
U maakt een profiel aan op www.gahetna.nl, en logt vervolgens in
Via de archiefinventaris (alleen de beschrijvingen met rode nummers) selecteert u het gewenste archiefstuk door op de knop 'Reserveren' te klikken
In het volgende scherm geeft u aan op welke dag u het archiefstuk wilt inzien
Indien u zich bevindt in de studiezaal en een tafelnummer heeft ontvangen kunt u dit nummer vermelden. Als u geen tafelnummer heeft kunt u tafelnummer 777 laten staan
Vervolgens bevestigt u uw reservering door deze te versturen.
Verwant materiaal
Beschikbaarheid van kopieën
Beschrijving van de series en archiefbestanddelen
- Algemeen, A.
  - Notulen van vergaderingen., 1927; 30; 1 omslag
  - Notulen van de vergaderingen., 1933.; 1; 4 stukken
  - Correspondentie van het secretariaat, genummerd 0 en 14 over ingekomen gelden., 1927 juni - september; 31; 1 omslag
  - Correspondentie van het secretariaat., 1927-1928; 32-35; 3 pakken en 1 omslag
    - Genummerd 1-24. beginnend 7-20 juni 1927.1927, 32
    - Genummerd 25: Dossier firma ter Weeme en Zonden te Neede.1927 juni - augustus, 33
    - Genummerd 26-49, beginnend 23 juni -18 juli 1927.1927-1928, 34
    - Genummerd 51-73, beginnend 23 juli 1927 – 10 februari 1928.1927-1928, 35
  - "Register van ingekomen stukken"., 1927-1928; 36; 1 deel
- Taakuitoefening, B.
  - Kranten met artikelen over de stormramp., 1927 juni - september; 39; 1 omslag
  - Affiche van een tenniswedstrijd door de Noordwijksche sportclub op 29-31 juli 1927 ten bate van het steuncomité., 40; 1 omslag
  - Stukken betreffende het behandelen van verzoeken om financiële steun naar aanleiding van storm- en hagelschade, per provincie., 1927-1935; 2-10; 9 omslagen
    - algemeen 1927-1931, 2
    - Overijssel 1927-1933, 3
    - Noord-Holland 1928-1932, 4
    - Gelderland 1929-1931, 5
    - Noord-Brabant 1929-1933, 6
    - Utrecht 1930-1931, 7
    - Zuid-Holland 1930-1933, 8
    - Drenthe 1932-1933, 9
    - niet-afgehandelde zaken 1934-1935, 10
  - Stukken betreffende het restitueren van gelden., 1927-1934; 11-13; 3 omslagen
    - aan het Nederlandse Rode Kruis 1927-1934, 11
    - aan het Oranje Kruis 1928-1934, 12
    - aan het Nederlands Rooms-Katholiek Huisvestingscomité 1928-1933, 13
  - Stukken betreffende het verlenen van steun aan slachtoffers., 1927-1932; 14-20; 7 omslagen
    - algemeen 1930, 14
    - provincie Overijssel 1927-1928, 15
    - Algemeene Vereenigde Commissie ter leniging van rampen door watersnood in Nederland 1928-1929, 16
    - Jac. Groenendijk te Noorden 1928-1931, 17
    - Zuid-Hollandse Maatschappij tot Redding van Schipbreukelingen 1929, 18
    - Merapi-fonds 1930-1931, 19
    - Nationaal Crisis-Comité 1931-1932, 20
  - Stukken betreffende het afwijzen van verzoeken om steunverlening., 1930-1933; 21-22; 2 omslagen
    - Nederlands Hervormde Kerk te Borculo 1930-1933, 21
    - Nederlands Paviljoen te Parijs 1931, 22
- Verantwoording, C.
  - Eerste tot achtste verantwoording van binnengekomen gelden., 1927; 37; 1 omslag
    Vg. inv.nr. 23.
  - Beknopt overzicht van de werkzaamheden van het dagelijks bestuur van het steuncomité, met daarbij toegevoegde teksten van circulaires., 1927; 38; 1 omslag
  - Niet geagendeerde correspondentie met gemeentelijke en provinciale besturen over verrekeningen en verslagen., 1928; 41; 1 omslag
  - Financiële overzichten betreffende schaden door de stormramp van 1 juni 1927., 1927-1935.; 23; 1 omslag
  - Stukken betreffende ingekomen en uitgegane gelden., 1927-1935.; 24; 1 omslag
  - Ingekomen verslagen., 1928; 25-26; 1 omslag, 1 stuk
    - Provinciaal Watersnood-Comité in Zeeland., 25
    - Provinciaal Steuncomité in Gelderland., 26
- Opheffing, D.
  - Stukken betreffende de liquidatie van het Nationaal Steuncomité "Stormramp 1927" en de oprichting van een algemene rampencommissie., 1928-1933.; 27; 1 omslag
  - Stukken betreffende de overgang naar de Stichting Nationaal Rampenfonds., 1934-1935.; 28; 1 omslag
  - Algemeen verslag van het Nationaal Steuncomité "Stormramp 1 juni 1927"., z.d.; 29; 1 stuk